【裁判字號】    95,上訴,3257
【裁判日期】    951115
【裁判案由】    毒品危害防制條例
【裁判全文】
臺灣高等法院刑事判決                95年度上訴字第3257號
上  訴  人
即  被  告  丙○○
選任辯護人  曾郁榮律師
上列上訴人因毒品危害防制條例案件，不服臺灣桃園地方法院
94年度訴字第2550號，中華民國95年6月30日第一審判決（起訴
案號：臺灣桃園地方法院檢察署94年度偵字第16952號），提起
上訴，本院判決如下：
    主  文
原判決撤銷。
丙○○意圖販賣而持有第一級毒品，處有期徒刑拾壹年。附表編
號一所示之毒品沒收銷燬；附表編號二所示之物，沒收之。
    事  實
一、許偉誌明知海洛因為毒品危害防制條例第2 條第2 項第1 款
    所稱之第一級毒品，於民國94年9月26日 (起訴書誤載為94
    年9月初)在臺北市○○○路某處，以新臺幣（下同）三十萬
    元之代價，向真實姓名年籍不詳之成年男子，購入第一級毒
    品海洛因二大包 (約一兩半多一點)以供其本身施用，惟施
    用約一公克後，旋認數量甚多超過其個人短期之施用量，乃
    另萌販賣毒品營利之意圖，在其位於桃園縣桃園市○○○街
    21號6樓之2之租屋處，備妥葡萄糖3包（其中1包淨重23.22
    公克，空包裝重1.73公克，其中2包含袋毛重440公克）、分
    裝袋292個、包裝袋74個、葡萄糖包裝袋26個、湯匙1個、點
    鈔機1台、口袋秤1個，並將購入之海洛因再度分裝為7包，
    並將其中2包（合計淨重1.19公克，空包裝重0.76公克）及
    上揭葡萄糖包1包（毛重24.9公克，淨重23.22公克，空包裝
    重1.73公克）隨身攜帶，伺機出售。嗣許偉誌於同年月27日
    凌晨2時40分許，持上開海洛因2包、葡萄糖1包，及與本案
    無關之行動電話2支，行經桃園縣桃園市○○路與大興西路
    口，經警攔查且經許偉誌同意，在其身上查獲上開隨身攜帶
    之海洛因2包、葡萄糖1包；嗣經許偉誌同意後，並帶同員警
    返回其位於桃園縣桃園市○○○街21號6樓之2之借住處，由
    許偉誌開門入內，在屋內查獲海洛因5包（合計淨重57.57公
    克，空包裝重4.06公克，純度12.8 3%，純質淨重7.39公克
    ），供販賣毒品時所用之葡萄糖2包（含袋毛重440公克）、
    分裝袋292個、包裝袋74個、葡萄糖包裝袋26個、湯匙1個、
    點鈔機1台、口袋秤1個，並於同在上開處所居住之姚彥斌身
    上口袋內，查獲第一級毒品海洛因1包（含袋毛重1.6公克）
     ，及與本案無關之安非他命5包（毛重7.7公克）、不明藥
    物260粒、安非他命吸食器1組、帳冊1本、行動電話3支、現
    金22 0,000元等物，始查悉上情。
二、案經桃園縣政府警察局桃園分局報請臺灣桃園地方法院檢察
    署檢察官偵查起訴。
    理  由
壹、程序方面：
一、按檢察官、檢察事務官、司法警察官或司法警察逮捕被告、
    犯罪嫌疑人或執行拘提、羈押時，雖無搜索票，得逕行搜索
    其身體、隨身攜帶之物件、所使用之交通工具及其立即可觸
    及之處所；搜索，經受搜索人出於自願性同意者，得不使用
    搜索票。但執行人員應出示證件，並將其同意之意旨記載於
    筆錄，刑事訴訟法第130條、第131條之1分別定有明文。本
    件上訴人即被告許偉誌辯稱：當天警察沒有經過我的同意就
    在我身上搜到鑰匙，就拿我身上的鑰匙去開門，入屋內搜索
    云云；本院依辯護人之聲請傳喚證人即桃園縣警察局桃園分
    局三位承辦警員，經隔離訊問，證人乙○○證稱：當時我服
    巡邏勤務，剛走出去，發現被告行跡可疑，所以我上前盤查
    ，查到他身上有海洛因、葡萄榶，我就帶回去訊問。證人丁
    ○○證稱：查獲時，他有壹把鑰匙、磁卡，是巴黎富麗的，
    我們就到那裡去，問守衛，問這個磁卡可以開哪裡，守衛幫
    我們查詢，然後我們請被告去開那個門號的房間，結果鑰匙
    就打開房門等語 (本院審判筆錄第4頁)；證人甲○○證稱：
    我是在所內備勤，丁○○把犯嫌帶返所後，請犯嫌把身上東
    西放置在所內桌上，丁○○看到門口的管制磁卡，上面有印
    某個社區的名字，丁○○就帶著磁卡，這個社區是在本所轄
    區內，因為磁卡有編號，可以查出是哪一戶的磁卡，我們就
    會同管理員和犯嫌，到犯嫌住的該戶住址，請犯嫌將門打開
    ，然後進房就看到另外一位姚姓的同案被告在屋內，桌上有
    一組安非他命吸食器，然後就同丁○○進入，進行搜索。…
    …有經過姚彥彬同意，有製作搜索筆錄，搜索扣押筆錄是在
    當場在現場製作的等語 (本院審判筆錄第6頁)。綜上，本件
    係警員乙○○當場查獲被告持有第一級毒品海洛因，而依法
    逮捕之現行犯，自可搜索其隨身攜帶物品。又被告與姚彥斌
    均自願性同意搜索，有搜索、扣押筆錄二紙可證 (偵卷第38
    頁、39頁)。而警員丁○○、甲○○二人經隔離詰問，均一
    致證稱係被告自行拿鑰匙開房門，讓二位警員入內，互核一
    致，自屬可信。被告既自行拿出鑰匙開門，且無證據足認員
    警有強暴、脅迫、利誘、詐款等情事，自屬同意搜索，被告
    辯稱係違法搜索云云，尚乏依據，自不可採。
二、本件認定事實所引用之本件卷內所有卷證資料（包含人證與
    文書證據、物證等證據），除並無證據證明係公務員違背法
    定程序所取得，已如上述外，被告、辯護人於審判期日對本
    院提示之卷證亦陳明沒意見等語，且卷內之文書證據，亦無
    刑事訴訟法第159條之4之顯有不可信之情況與不得作為證據
    之情形，依刑事訴訟法第159條至159條之5之規定，本件認
    定事實所引用之卷證資料，均有證據能力。
貳、實體方面：
一、訊據被告丙○○固坦承於94年9 月26日，在臺北市○○○路
    某處，以三十萬元之代價，向真實姓名年籍不詳之成年男子
    購入第一級毒品海洛因一兩半多一點，惟矢口否認有意圖販
    賣而持有第一級毒品之犯行，辯稱：購入之海洛因係供自己
    施用，因伊每天要施用海洛因，每天買很麻煩，所以經朋友
    介紹，一次購買大量海洛因比較便宜云云。辯護人另辯以：
    不能僅以查獲被告持有大量毒品，就認為有販賣意圖云云。
二、按認定犯罪事實之證據，並不以直接證據為限，即綜合各種
    間接證據，本於推理作用，為認定犯罪事實之基礎，如無違
    背一般經驗法則，尚非法所不許（最高法院44年台上字第70
    2號判例意旨參照）。經查：
(一)桃園縣政府警察局桃園分局於94年9月27日凌晨2時40分許，
    在桃園縣桃園市○○路與大興西路口，查獲被告，並經被告
    同意而在其身上查獲第一級毒品海洛因2包、葡萄糖1包；嗣
    經被告帶同員警返回其位於桃園縣桃園市○○○街21 號6樓
    之2租屋處時，在屋內查獲海洛因5包、供販賣毒品時所用之
    葡萄糖2包、分裝袋292個、包裝袋74個、葡萄糖包裝袋26個
    、湯匙1個、點鈔機1台、口袋秤1個等情，業據被告自白在
    卷，且有桃園縣政府警察局桃園分局扣押筆錄暨扣押物品目
    錄表各2份在卷為憑（見偵查卷第33頁至第44頁），且有海
    洛因7包及上揭物品扣案可佐，是被告此部分之任意性自白
    ，核與事實相符，堪以認定。
(二)扣案之第一級毒品海洛因7包，經送請法務部調查局以化學
    呈色法、氣相層析質譜儀分析法鑑定結果，均含有第一級毒
    品海洛因成分（其中2包合計淨重1.19公克，空包裝重0.76
    公克，純度13.57%，純質淨重0.16公克；其中5包合計淨重
    57.57公克，空包裝重4.06公克，純度12.83%，純質淨重7.
    39公克），此有法務部調查局93年11月29日調科壹字第0800
    10240號、94年12月21日調科壹字第080010 241號鑑定通知
    書2紙在卷可稽（見偵查卷第112頁、本院卷），顯見扣案之
    毒品確係第一級毒品海洛因無訛。
(三)認定上開查獲之毒品係意圖販賣而持有之理由：
  1.本件員警查獲之海洛因7包，驗得合計淨重58.76公克（其中
    2包合計淨重1.19公克，另5包合計淨重57.57公克），被告
    取得如此高量之海洛因，已與一般單純施用者，僅準備少量
    之毒品者有所不同。再者，被告自承自93年12月起，染有施
    用海洛因之惡習，依被告施用毒品之習性，對於每次購買多
    少分量及每次施用應使用多少分量的毒品，憑肉眼及手感應
    該就可以判定，實無需使用電子磅秤，用以錙銖必較每次購
    買及施用數量。
  2.被告於原審審理時供稱：海洛因一次施用0.2公克，一天最
    多用到1.1公克，係以抽煙方式施用等語（見原審95年4月27
    日審判筆錄第6頁）。按正常人之海洛因一般劑量為每4 小
    時施用5至10毫克（純品），其最低致死劑量為200毫克（若
    單次使用超過此劑量即有致命之可能性），此經行政院衛生
    署管制藥品管理局93年10月1日管檢字第0930009353號函示
    明確。查本次查獲海洛因之合計淨重為58.76公克（純質淨
    重7.55公克），依被告自陳每次施用之量而言，海洛因可施
    用約294次，縱使被告每天冒致死劑量之危險，要施用完畢
    海洛因需要37餘天（以純質淨重7.55公克計算，每天施用20
    0毫克）。被告於原審審理中自承，其於94年9月間在替朋友
    運送磁磚、替叔叔做木工，每月收入約三、四萬元，惟被告
    竟以相當於其月薪10倍之三十萬元，大肆購入短期內無法施
    用完畢之毒品，顯與一般施用者之少量多次購買方式不同，
    即就被告購買之毒品數量，核算其施用情形，並參考被告工
    作收入微薄，衡情應無一次購入如此大量之毒品，供自己施
    用之理。
  3.被告就伊於94年9月26日購入之海洛因數量究係1兩半或2兩
    ，前後供述不一，惟扣案之海洛因經送鑑定計量結果，係
    58.76公克，業如前述，以1兩37.5公克之台制重量換算結果
    ，1兩半約56．25公克。被告自承查獲約用過1公克左右 (本
    院審判筆錄第11頁)，則販入時之數量顯已超過1兩半。就此
    ，被告供稱：海洛因是9月26日才買入，因為有比較便宜，
    又多給我們一點，數量應比1兩半多一點等語 (同上筆錄第
    11頁)，堪認其於警詢中供稱其購入之海洛因係1兩半等語，
    則與事實相符，堪以採信。被告以300,000元之代價購入1兩
    半之海洛因，折合1兩約200,000元，依卷附法務部調查局95
    年5月23日調緝參字第09500240330號函附94年下半年國內海
    洛因買賣平均價格表所示，海洛因中盤平均最低價格為1兩
    206, 000元，平均最高價格為259,000元，小盤平均最低價
    格為1錢26,000元，平均最高價格為36,000元；再依被告於
    本院審理中自陳，94年9月間之海洛因市價係1,000元0.1 公
    克計算，被告購入之海洛因市價具有587,600元之價值，是
    被告以300,000元之代價購入扣案之海洛因，顯有販賣他人
    獲得利益之可能。惟本件並無證據足認被告販入之初，即是
    欲出售圖利，尚不能逕論以販賣毒品之罪名。
  4.被告在原審審理時自承：其係將海洛因摻入香煙內之方式，
    施用海洛因，因海洛因摻葡萄糖較香，故其購入海洛因後，
    自己再摻入糖粉施用云云。惟依被告所稱之施用海洛因方式
    ，因內有海洛因之香煙在點燃後，煙氣尚會散逸到空氣中而
    揮發，比之以針筒直接注入體內施用之方式，海洛因之純度
    必須較高，否則對於有毒癮者，實無法達到解癮之效果，而
    觀諸本件扣案之海洛因，純度分別為12.83%、13.57%，被告
    既自稱係有毒癮者，且所購入之海洛因僅係欲供己施用，被
    告實無大費周章將所購入之海洛因摻入大量糖粉之必要，堪
    認扣案之海洛因並非僅供被告自己施用而已。又觀諸扣案之
    分裝袋，係以塑膠材質製作，堅韌耐磨不易破裂，若被告攜
    帶上揭毒品係供己施用，擔心包裹之分裝袋破裂，僅攜帶數
    個在身上即可，無需另準備高達分裝袋292個、包裝袋74 個
    、葡萄糖包裝袋26個之必要。再者，電子磅秤、塑膠分裝袋
    、點鈔機等物，均係一般販毒者用以秤重、分裝毒品後，買
    賣交易毒品、計算金額所必備，如被告購入上揭毒品後，係
    供己施用，應無以前述分裝工具為如此精準分裝之必要，足
    見被告販入毒品供己施用後，有另行起意，再以口袋秤秤量
    ，並以分裝袋分裝，並準備點鈔機1台，伺機出售圖利。從
    而，從被告持有上開毒品之數量及扣案之口袋秤各1台、分
    裝袋、葡萄糖、點鈔機等物觀察，堪認被告係意圖販賣而持
    有上開毒品。又卷內雖未見被告供述已賣出或有任何人指述
    向被告購買海洛因，但其販入數量不少，且備妥磅秤、糖粉
    及甚多分裝袋，進而將販入毒品磅秤分裝，嗣又攜帶2包海
    洛因及糖粉外出，可認定被告係事後另萌營利之犯意，擬分
    裝毒品出售。
(五)綜上所述，被告辯稱其購入海洛因係為供己施用云云，係屬
    卸責之詞，不足採信，其意圖販賣而持有第一級毒品之犯行
    ，洵堪認定，應予依法論科。
三、查海洛因係毒品危害防制條例第2條第2項第1款之第一級毒
    品，核被告所為係犯毒品危害防制條例第5條第1項之意圖販
    賣而持有第一級毒品罪。其持有第一級毒品之低度行為，為
    意圖販賣第一級毒品之高度行為所吸收，不另論罪。
四、原審據以論罪科刑，本非無見，惟 (一)、原審判決理由認
    被告販入第一級毒品海洛因為1兩半，事實欄卻記載為購入
    58．76公克，將查獲之數量，誤為購入之數量，自有未洽。
    (二)、扣案之行動電話共5支，原判決理由三認係3支，亦有
    不合。被告上訴，仍執陳詞，否認犯罪，雖無理由，惟原判
    決既有上開可議之處，仍屬無可維持，自應由本院將原判決
    撤銷改判。爰審酌被告有搶奪、竊盜等前科，有本院被告全
    國前案紀錄表可參，素行不佳，其持有之海洛因之數量不少
    ，如流落市面，將造成極大之毒害，其犯後一再飾詞辯解，
     尚乏悔意，其因染有施用毒品之惡習，進而意圖販售圖利
    ，惡性非輕等一切情狀，量處如主文第二項所示之刑，以資
     懲儆。
五、扣案如附表一所示毒品海洛因7包，包裹海洛因所用之包裝
    袋7 個（總重4.82公克），以現今採行之鑑驗方式，包裝袋
    仍會殘留微量毒品而無法將之完全析離，此有法務部調查局
    93年11月16日調科壹字第09 362396550號函示意旨：「本局
    鑑驗毒品秤重主要係以傾倒，必要時亦會輔以刮杓刮取之方
    式，儘可能將原送驗包裝袋內毒品與包裝袋分離後各別秤重
    ，所得之毒品重量稱為『淨重』，包裝袋重量則以『空包裝
    重』稱之。然無論依上述何種方式分離，原送驗包裝袋內均
    仍會有微量毒品成分殘留。處理毒品銷燬時，則將前段所述
    之毒品透明塑膠封緘袋全件銷燬，並無將毒品及包裝析離分
    別銷燬之情形。」可參，是扣案之第一級毒品海洛因暨其包
    裝袋，均應依毒品危害防制條例第18條第1項前段規定沒收
    銷燬；扣案如附表編號二所示之物，均係被告犯上開條例第
    5條第1項之罪所用之物，應依同條例第19條第1項前段之規
    定宣告沒收之。另經警在被告位於桃園縣桃園市○○○街21
    號6樓之2住處查獲之安非他命5包（毛重7.7公克）、同居於
    上開住處之姚彥斌身上查獲第一級毒品海洛因1包（含袋毛
    重1.6公克），係經警查獲之第一、二級毒品，然與本案被
    告意圖販賣而持有第一級毒品之犯行無關，且分屬被告、姚
    彥斌是否涉犯持有第二級毒品、第一級毒品之罪嫌，爰不依
    同條例第18條第1項前段規定，宣告沒收銷燬，附此敘明；
    又扣案之不明藥物260粒、安非他命吸食器1組、帳冊1本、
    行動電話共5支、現金220,000元等物，核與本件被告意圖販
    賣而持有第一級毒品之犯行不具關聯性，乃不予宣告沒收，
    併此敘明。
六、據上論斷，應依刑事訴訟法第第369條第1項前段、第364條
    、299條第1項前段，毒品危害防制條例第5條第1項、第18條
    第1項前段、第19條第1項前段，判決如主文。
本案經檢察官陳維練到庭執行職務。
中    華    民    國    95    年    11    月    15    日
                  刑事第九庭審判長法  官  官有明
                                  法  官  周盈文
                                  法  官  陳世宗
以上正本證明與原本無異。
如不服本判決，應於收受送達後十日內向本院提出上訴書狀，其
未敘述上訴之理由者並得於提起上訴後十日內向本院補提理由書
（均須按他造當事人之人數附繕本）。
                                  書記官  丁淑蘭
中    華    民    國    95    年    11    月    15    日
附錄本案論罪科刑法條全文：
毒品危害防制條例第5條
意圖販賣而持有第一級毒品者，處無期徒刑或10年以上有期徒刑
，得併科新臺幣7百萬元以下罰金。
意圖販賣而持有第二級毒品者，處5年以上有期徒刑，得併科新
臺幣5百萬元以下罰金。
意圖販賣而持有第三級毒品者，處3年以上10年以下有期徒刑，
得併科新臺幣3百萬元以下罰金。
意圖販賣而持有第四級毒品或專供製造、施用毒品之器具者，處
 1年以上7年以下有期徒刑，得併科新臺幣1百萬元以下罰金。
毒品危害防制條例第18條
查獲之第一、二級毒品及專供製造或施用第一、二級毒品之器具
，不問屬於犯人與否，均沒收銷燬之；查獲之第三、四級毒品及
製造或施用毒品之器具，無正當理由而擅自持有者，均沒入銷燬
之。但合於醫藥、研究或訓練之用者，得不予銷燬。
前項合於醫藥、研究或訓練用毒品或器具之管理辦法，由法務部
會同行政院衛生署定之。
附表：
一、第一級毒品海洛因柒小包（合計淨重伍拾捌點柒陸公克；其
    中伍包合計淨重伍拾柒點伍柒公克，純度百分之壹拾貳點捌
    ，純質淨重柒點玖公克；其中貳包合計淨重壹點壹玖公
    克，純度百分之壹拾點伍柒，純質淨重零點壹陸公克，空
    包裝柒個，總重肆點捌貳公克）。
二、葡萄糖包（其中貳包含袋毛重440 公克，其中壹包貳拾
    點貳貳公克，空包裝重壹點柒公克）、分裝袋貳佰玖拾貳
    個、包裝袋柒拾肆個、葡萄糖包裝袋貳拾陸個、湯匙壹個、
    點鈔機壹台、口袋秤壹台。


司法院資訊處製作；財團法人民間司法改革基金會備份。
